臺灣板橋地方法院刑事判決　　　　　　　　　　　　　九十年度訴字第一六四號
　　被　　　告　甲○○
　　選任辯護人　許巍騰律師
　　　　　　　　李怡卿律師
　　被　　　告　戊○○
　　　　　　　　辛○○
　　　　　　　　乙○○
　　右　一　人　林德川律師
　　選任辯護人　林長泉律師
　　被　　　告　丙○○
　　選任辯護人　曲麗華律師
右列被告因搶奪等案件，經檢察官提起公訴（八十八年度偵字第一三七八七號），本
院判決如左：
    主  文
甲○○、戊○○、辛○○、乙○○、丙○○均無罪。
    理  由
一、公訴意旨係以：
（一）被告甲○○、戊○○、辛○○、乙○○四人共組討債集團，明知其等與丁○○
      間以往並無任何債權債務關係，竟於八十八年一月四十六時許日，意圖為自己
      不法之所有，基於恐嚇取財之共同犯意，由丙○○提供丁○○之公司營業處所
      。甲○○、戊○○、辛○○、乙○○即前往丁○○位於台北市○○街三號九樓
      之公司，並通知丙○○到場，自稱渠等為竹聯幫兄弟，藉口丁○○向丙○○借
      款新台幣（下同）八百餘萬，其四人受丙○○委託，向丁○○催討與丙○○間
      之債務，因丁○○一時無法籌出現金，甲○○等人得知丁○○平時均向台北縣
      土城市○○路一九五巷九號成陽印刷廠之負責人張坤山調借資金周轉，即要求
      丁○○必須向張坤山借款還債，否則要將丁○○活埋，丁○○受此脅迫，心生
      畏懼，遂於同日十九時三十分許，被迫協同甲○○等五人前往成陽印刷廠，向
      張坤山借款，因張坤山見丁○○有受脅迫之可能，乃拒絕借款與丁○○，甲○○等人竟又對丁○○口出惡言，以摔打桌椅之方式，一再脅迫丁○○。因張坤
      山不願借款與丁○○，一行人又於同日晚間九時許，返回丁○○位於臥龍街之
      公司，要求丁○○必須立即提出一百萬元現金解決，並將丁○○帶往台北市○○路、南京東路口之花旗銀行提款機，企圖提領現金，因丁○○忘記密碼而未
      果。甲○○一行人乃要求丁○○必須於一月五日籌足一百萬元，並且不得報警
      ，否則將對翁某及其家人不利。丁○○受此脅迫，心生畏怖，遂於一月五日以
      信用卡預借現金及向朋友籌款二十一萬九千元，另以約七十七萬元之客票，連
      同汽車一部（作價六萬元），於一月五日十六時許，交付與甲○○及丙○○，
      甲○○等人得知丁○○與台南市企鵝圖書有限公司及台北縣汐止市漢光圖書公
      司間有業務往來，可能有債權存在，又強迫丁○○出具委託書一紙，並交付上
      開公司簽發尚未兌現之支票予甲○○等人，以便甲○○等人前往台南市收取貨
      款，而使人行無義務之事。甲○○等人因丁○○並未依約交付一百萬元現金，
      渠等並要求丁○○必須於一月九日再交付現金七十八萬元。因一月九日適逢週
      休例假，甲○○、戊○○、辛○○、乙○○四人遂提前於一月八日十一時許，
      再度前往丁○○之公司，要求丁○○需即刻湊錢，否則要加速翁某死亡，丁○○受此脅迫而四處籌款，於一月八日晚間十九時許，交付甲○○等四人現金五
      萬元，並在甲○○等四人脅迫下，簽發面額分別為七十三萬元及七百二十三萬
      四千五百元之本票各一紙，甲○○、戊○○、辛○○、乙○○等四人取得現金
      及本票欲離去時，為據報到場之警方當場逮捕。
（二）被告甲○○於一月五日取得丁○○交付由企鵝圖書公司簽發之支票後，於八十
      八年一月七日上午九時許，持丁○○被迫出具之委託書及支票，前往台南市企
      鵝公司，向企鵝公司庚○○表示伊係竹聯幫份子，受丁○○委託前來收款，因
      庚○○自認並未積欠丁○○任何債務，乃嚴詞拒絕，甲○○並意圖為自己不法
      之所有，趁庚○○不注意之際，搶奪庚○○置放於辦公桌上，由漢光公司簽發
      與企鵝之公司之支票共十一紙，並逼迫庚○○出具委託書，表明委託甲○○向
      漢光公司收取債務等意旨，庚○○恐懼甲○○可能具有黑道身分，受甲○○脅
      迫，不得不依指示辦理，甲○○以此方式脅迫庚○○行無義務之事。甲○○又
      於一月八日七時許，持漢光公司簽發於八十五年十月二十日到期之本票，於前
      往台北縣汐止市漢光公司，向漢光公司負責人宋定西收款，因宋定西一時無法
      籌出現款，遂依甲○○之要求簽發面額四萬元之本票二紙、面額為三萬元之本
      票四紙以代償還。
（三）因認被告甲○○、戊○○、辛○○、乙○○、丙○○關於右揭事實（一）所為
      ，係涉有刑法第三百零二條、第三百四十六條第一項及第二項，第三百零四條
      等罪嫌。被告甲○○關於右揭事實（二）所為，係犯第三百二十五條搶奪罪、
      第三百零四條罪嫌。
二、按犯罪事實應依證據認定之，無證據不得推定其犯罪事實，如不能證明被告犯罪
    者，應諭知無罪之判決，刑事訴訟法第一百五十四條、第三百零一條第一項分別
    定有明文。所謂認定犯罪事實之證據，係指足以認定被告確有犯罪行為之積極證
    據而言，苟未能發現相當證據，或證據不足為不利於被告事實之認定時，即應為
    有利於被告之認定，更不必有何有利之證據，亦不能以推測或擬制之方法，以為
    裁判基礎（最高法院二十九年上字第三一○五號、四十年台上字第八六號、五十
    六年度台上字第八○七號判例意旨參照）。又告訴人之告訴，係以使被告受刑事
    追訴為目的，有時難免故予誇大，自不得僅憑告訴人之指訴作為有罪之唯一論據
    ，其指訴是否與事實相符，仍應調查其他證據以資審認，必被害人所述被害情形
    ，無瑕疵可擊，且就其他方面調查，與事實相符，始足據為有罪判決之基礎（最
    高法院五十二年臺上字第一三○○號判例及八十一年度台上字第三五三九號判決
    意旨參照）。
三、公訴人認被告五人涉犯右揭妨害自由、恐嚇取財及搶奪等罪嫌，主要係以告訴人
    丁○○於警訊及偵查中，被害人庚○○、宋定西於警訊之指訴，並有本票、委託
    書、現金影本、贓物認領保管單二紙附卷可稽。又告訴人丁○○與被告甲○○、
    戊○○、辛○○、乙○○等人素不相識，之前並無怨隙，亦無設詞構陷之理，告
    訴人確係甚為驚恐狀態下報警，被告甲○○、戊○○、辛○○、乙○○、丙○○
    應有對告訴人丁○○恐嚇交付財物已臻明瞭為主要論據。本件訊之被告甲○○、
    戊○○、辛○○、乙○○、丙○○均堅決否認有何右揭恐嚇取財、搶奪等犯行，
    被告甲○○、戊○○、辛○○、乙○○、丙○○等人辯稱如下：
  被告甲○○辯稱：丙○○欠我二千多萬，丙○○對丁○○有一千多萬元的債權，
    丁○○承認有，我就通知丙○○到場，我沒有對他恐嚇，在土城張坤山住處時，
    丁○○可以自行打電話，我沒有摔、踢椅子，也沒有打丁○○，因為我覺得被丁○○騙到土城，所以我很不高興，我對丁○○態度是不好，但沒有動手打他，也
    沒有恐嚇他，只是口氣比較不好，也沒有告訴他不還錢要活埋。丁○○拿一張卡
    ，說可以預借現金，明天願意還我一百萬元，所以，我就離開，隔天晚上我再去
    找丁○○，丁○○拿給我現金二十幾萬元，其他是支票，不夠的部分用汽車抵押
    六萬元，有交給我鑰匙，寫汽車讓渡書。丁○○說台南庚○○欠他好幾百萬元，
    我到台南時才知道庚○○不但沒有欠丁○○錢，反而是丁○○欠庚○○錢，我馬
    上打電話請丁○○與庚○○對質，庚○○委託我把丁○○簽發的支票帶回台北，
    我還簽收據給庚○○，庚○○有寫一張委託書給我，跟丁○○對帳，沒有搶庚○○的支票，漢光公司的負責人宋定西也承認欠丁○○錢，也願意還給我錢，宋定
    西就開了本票給我，我也沒有恐嚇宋定西。一月四日我跟丙○○、丁○○一起對
    帳，互換簽發的支票，一月四日對帳後丁○○開了壹仟多萬的本票給我，一月五
    日丁○○有還部分的錢，所以把壹仟多萬的本票還他，丁○○背書，丁○○有自
    己寫分三年攤還七百二十幾萬元的本票，丁○○給我七十幾萬元的客票都有拿到
    錢，沒有跳票等語。
  被告戊○○辯稱：我只有一月四日那天我與甲○○、乙○○、辛○○去成陽印刷
    公司，南部我沒有去，一月八日我也有去，沒有人叫我去要錢，第一次我不知道
    是去要錢，事後知道他們要去向丁○○索債，我預防他們不要太衝動，所以才跟
    他們一起去，我也沒有說活埋、車禍、見不到明天太陽，也沒有對丁○○恐嚇、
    脅迫，也沒有拍桌子，摔椅子，我沒有聽到是何人講的，也沒有看到是誰拍桌子
    ，一月四日、八日二次我都在辦公室外面等語。
  被告辛○○辯稱：我八十八年一月在乙○○保養廠上班，乙○○叫我送一個客人
    到台北市○○○○道他們要處理什麼事情，為什麼要四個人去，我不知道，人家
    叫我開車我就開車，我忘記有沒有吃飯這回事，我出發前不知道是要去討債，到
    臥龍街我一個人留在車上，他們三個人說要去辦點事，他們叫我在樓下等，我們
    四、五點到，他們六點多時回來，後來他們三個人跟丙○○一起下來，丙○○說
    坐他的廂型車，就把保養廠的車放在臥龍街，到土城我也是留在車上，只有甲○○跟丁○○及丙○○一起進去印刷廠，乙○○、戊○○在外面，我在車上睡覺，
    晚上九點多他們就出來，丙○○開車載我回臥龍街，台北路我不熟，坐的車換來
    換去，有些細節我忘記了，沒有帶丁○○去提款機提款。我有跟甲○○一起去台
    南、高雄，甲○○說他沒有車，我載甲○○去南部，戊○○後來自己開車去的，
    我記得有去一個台南公司，在工業區，我載甲○○到，我就在車上等，甲○○一
    個人進去。我記得有去過汐止，我跟甲○○去，我也是在車上，我沒有參加恐嚇
    、妨害自由、搶奪、強制罪這些事，我都是載乙○○、甲○○、戊○○，到達目
    的地之後我都留在車上，汐止、土城我都在外面等，在臥龍街時乙○○有叫我買
    便當，送到樓上給他們吃，汐止我有到大樓裡面，我忘記找何人，我只在外面走
    來走去，後來甲○○出來我就走了，其餘大部分我都待在車上等語。
  被告乙○○辯稱：如戊○○所述一樣，我也沒有對丁○○恐嚇、脅迫，當時是基
    於朋友幫忙，順便載甲○○過去，我也沒有講說見不到明天的太陽，活埋之類的
    話，我只有在旁邊，我沒有聽到，我也不知道是何人講的，我一月四日及一月八
    日有去，我沒有去南部。這是他們債務的問題，我只是在旁邊，很無奈被牽扯進
    來。我去時辦公室買便當讓大家一起吃便當，丁○○還有公司小姐一起吃便當，
    丁○○所述有些過於偏激，從頭到尾他們都很平和在談債務，我沒有感覺丁○○
    很害怕的樣子，他們談的也很融洽，也沒有什麼爭執，而且甲○○也讓他分期償
    還，只有剛開始甲○○脾氣比較不好等語。
  被告丙○○於檢察官訊問時供稱：五、六年前認識甲○○，有時會跟他周轉一點
    錢，從二、三十萬慢慢調，前後我拿我的支票、客票向甲○○借了八、九百萬，
    八十六年九月起到八十七年初等語（八十八年一月二十八日筆錄）；於本院審理
    時辯稱：因為我公司欠甲○○錢，我是總經理，我太太弟弟是負責人，在臥龍街
    時我也沒有出言恐嚇他，我沒有恐嚇、脅迫，也沒有強迫他簽任何書面，也沒有
    請甲○○去做這些事，我都沒有拿到任何錢，我只有去過一月四日那次，成陽印
    刷公司我有去，我沒有看到有人在拍桌子等語。
四、就右揭事實（一）部分
（一）證人即被害人丁○○於本院審理時證稱：
  我們公司欠丙○○一千多萬元，甲○○與一個人上來，他們二個人的態度我感覺
    很不好，我是文化界出身，他們講話很大聲，穿著、吃檳榔，我覺得很恐怖，我
    們公司欠丙○○一千多萬元。甲○○拿我簽發的票給我看，有些不是我欠丙○○
    的支票，請丙○○來確認。他們其中有人說欠債不還對我是不利，有人出去會被
    車撞死，報紙也有寫說會被活埋，因為我不認識他們，我沒辦法記得是何人講的
    ，而且他們不是對著我講，是在辦公室外面講的，我在辦公室裡面可以聽到他們
    講的內容，他們沒有說要如何對待我，我自己會想像，覺得很可怕。只有甲○○
    在我辦公室，其他的人在外面，在外面的人有講欠債不還會如何、如何，甲○○
    沒有對我講車禍、本人活埋之類的話，我只覺得甲○○陌生人坐在我辦公室就覺
    得可怕。
  （問：去向張坤山調借資金是自願，還是被強迫？）他們是沒強迫我，他們有問
    我，有無辦法向別人借到錢，我有告訴告訴他們現在最支持我的是成陽印刷廠的
    張坤山，借不到錢，甲○○很生氣，一直要走，說不要浪費時間，甲○○有拍桌
    子，我有打電話給鄭龍水，我沒有報警，不知道為什麼警察會來，警察有問我有
    什麼事，我告訴警察說沒有什麼事，我覺得欠債還錢是天經地義的事，只是我一
    時無力償還，很無奈。
  （問：回臥龍街公司為何要答應一百萬元解決？）那時正好我手邊有應收七十幾
    萬元的客票，我想再向朋友周轉一些現金，籌到一百萬元，四日晚上去提款是我
    自願去提的，但是也有感受到壓力，也很無奈，但忘記密碼沒有提到錢，隔天早
    上我去花旗銀行櫃臺以信用卡預借現金五萬元，其他跟朋友借，總共加起來差不
    多二十四萬元，甲○○問我有無其他錢，我跟他們說車子這麼破舊你們是否要，
    他們說當然要，我拿車輛原始憑證及寫讓渡書，汽車作價六萬元，甲○○告訴我
    如果拿六萬元來，車子願意還我。
  （問：是否有告訴甲○○等人庚○○還欠你債務？）甲○○有問我為何會經營成
    負債這麼多，我跟他說有被同業倒帳，所以才欠丙○○這麼多債務，甲○○說為
    何不去要，我就告訴他企鵝公司、漢光公司都有欠我錢，他們有問我為什麼不去
    要，我告訴他們說同業有困難，去要也要不到，我有告訴甲○○企鵝公司的地址
    ，可以請甲○○去向庚○○要債試試看，無妨，但不要施暴力，我有拿給甲○○
    企鵝公司簽發給我的本票二百九十四萬元一張，還有一張二十七萬元的支票，出
    委託書雖然是自願，但也無奈，因為心理也害怕，希望能儘快解決，後來庚○○
    有打電話給我，說他也有我簽發的支票。
  （問：被告等人是否於一月八日再去公司？）一月八日下午六點到我公司，他們
    是來拿錢，那天我準備了五萬元給被告，這五萬元也是向朋友借的，當天我簽了
    二張本票，一張七十三萬元，一張七百二十三萬元，因為一月五日我有答應要給
    壹佰萬元的現金，但是當天只有給二十多萬元的現金，所以先簽一張七十幾萬元
    的本票，庚○○的部分帳還沒有對好，簽這二張本票也是我願意，但是無奈，雖
    然經過二、三天我還是很害怕，到現在我心理還是會害怕，也有部分是欠很多債
    務，心理的壓力，一月八日我也沒有報警，因為一月六日部分鄭龍水有報警，警
    察就通知我去制作筆錄。
  （問：本件從頭至尾有無受到恐嚇、脅迫或其他非自願性的行為？）被告四人沒
    有對我講說要對我不利，在雙方溝通過程中他們語言、動作在我看來很可怕，可
    能是因為雙方的背景認知不同，我當時精神確實受到很大的壓力，瀕臨崩潰，不
    單單是他們來要債的關係，也有經營事業失敗的壓力，讓我感覺很害怕，他們都
    是陌生人，他們沒有強迫我簽委託書、讓渡書或預借現金，他們沒有強迫做這些
    事，不然會怎樣，這些都是我自願去做，但也是很無奈，去民生東路跟敦化北路
    口花旗銀行預借現金是我自願去的，在那邊預借五萬元，整件事情從頭至尾，雖
    然會害怕，覺得很無奈。八十六年我開始退票，感覺自己像行屍走肉，張坤山鼓
    勵我繼續做，所以我才臥龍街租辦公室，這些債權人沒有逼我還債，但我心理壓
    力很大，丙○○也有鼓勵我繼續做，我心理壓力還是很大。甲○○有說讓我分期
    攤還七百多萬元部分。
  我不記得向警察說什麼，但就是沒事警察才離開，我自己開一部車，戊○○跟我
    坐在一起，其他人坐另外一部車。當時我自己要開車到警察局或別的地方是可以
    ，我跟戊○○都坐前座。（問：辦公室外面有人在講見不到明天太陽之類的話是
    否他們在對話？）應該是在聊天的人的對話，不是對我講，我不知道他們為何會
    講這些話等語（以上詳見本院九十年十二月二十六日筆錄）。
（二）證人丁○○於警訊中供稱：他們恐嚇我如果不去土城借錢，就要把帶去活埋，
      使我生命感到威脅非常害怕，張坤山不肯借錢該四名嫌犯就當場對我拳打腳踢
      ，逼著跪著求張老闆借錢給他們，他們見到張老闆確實不借我錢後，又押我回
      公司，控制我的行動自由，脅迫我四處借錢，逼我簽汽車讓渡書，逼我簽委託
      書交付企鵝公司及漢光公司的支票給他們去催討等語（八十八年一月八日警訊
      筆錄）。
（三）又證人丁○○於檢察官訊問時供稱：到土城成陽印刷廠時，他們是踢我椅子，
      叫我跪求、哭都可以，叫我自己想辦法，成陽的張老闆會幫忙我。（問：被告
      等人有無自稱竹聯幫？）我側面聽到他與張坤山在講竹掛的等語（偵字第一七
      ０二號八十八年一月二十一日筆錄）；甲○○稱丙○○欠他八百多萬，丙○○
      很痛苦，看我能否幫他解圍，甲○○叫我當天一定要先交一百萬，我就開始想
      辦法，因他們人多勢眾，我就很緊張，後來，丙○○有跟我們一起到張坤山處
      ，這段路應算我是自願的，到張坤山處，他們說我不夠誠意，拍桌子，踢椅子
      ，甲○○等人告訴我，哭、跪啊，都要想辦法，我去張坤山處沒多久就走了（
      八十八年一月二十八日筆錄）；甲○○先到，丙○○後到，甲○○稱丙○○欠
      他錢，丙○○現在連利息也還不出來，他稱要有誠意，先還一百萬，剩下的分
      二年或三年還都可以。他們逼我當日一定要還一百萬出來，表示我的誠意，我
      當然害怕，我沒碰過這種事情（八十八年二月五日）；（問：何人告訴你不還
      錢，就見不到明天的太陽，不知道怎麼發生車禍死的及對你家人不利？）一月
      四日甲○○等四人到我公司時，記憶中應該是王所講，但因我當時嚇壞了，並
      不確定。（問：誰打你？）甲○○在土城踹我椅子（八十八年二月十一日筆錄
      ）；（問：甲○○帶乙○○、辛○○至臥龍街時他們在幹嗎？）他們進進出出
  ，主要是甲○○與我談。（問：誰報的案？）我太太，我告訴我太太我可能不
      能回去；（問：你自臥龍街被找去土城時是你自願的？）正常的情況下我是不
      會做，但我又有欠別人錢，他們一直要我展現誠意，我當時不想去，但又要想
      辦法，當時我很痛苦，也不願意，我只希望平和處理。到晚上十一點要鎖辦公
      室了，甲○○稱到酒廊去想辦法，先刷卡拿一些錢或其他辦法，到凌晨一點甲○○才讓我回家。（問：長達十二小時，你有被妨害自由？）我是精神被壓迫
      ，我回想起來，應該是沒有被妨害自由。我太太怕我被傷害，我不知她會報案
      。（問：長達十二小時，你能擺脫他們嗎？）我想如果沒有對他們有交待，我
      走到哪裡，他們會跟我到哪裡。（問：有人為了要討債，一起找三個不相關的
      人去你公司討債的嗎？）我看過報紙很多報導，才會害怕。（問：當日你要回
      家吃晚飯，可以嗎？）我判斷他們會跟著。（問：何人跟你同部車？）去我開
      ，回來戊○○開，我因精神恍惚不知道後面有無坐人（八十八年三月十一日筆
      錄）；（問：何人對你拳打腳踢並施以言語恐嚇？）拳打腳踢並非針對我身體
      ，只拍桌子，踢我椅子，是甲○○所為，其他人坐在旁邊。我當日精神被壓迫
      的很恍惚，丙○○一直跟他們講我很壞，欠錢不還。甲○○口出類似「讓你見
      不到明天的太陽、不知道怎麼發生車禍死的、要對我家人不利」等類似的言語
      （八十八年三月十九日筆錄）。
（四）證人張坤山於警訊中陳稱：當晚我只是發現丁○○很害怕，要求我幫忙解決債
      務，我當時向甲○○等四人表示丁○○尚積欠我貨款，我不可能再解決他的債
      務。甲○○等人對我本人是很客氣，但是偶而激動的時候會對丁○○破口大罵
      或以腳踢丁○○所坐的椅子，沒有對我有任何不利舉動，（問：丙○○在現場
      有無任何暴力或言語恐嚇？）丙○○在現場看甲○○在處理丁○○債務，沒有
      發現其他舉動。最後，他們一起離去（八十八年一月十二日筆錄）。證人張坤
      山於檢察官訊問時證稱：丙○○先到，丁○○開口向我借錢，因丁○○也欠我
      二千多萬元，之前，丁○○有打電話要向我借錢，我拒絕他，我問甲○○是那
      個道上的，他稱是竹掛的，王對我還很客氣，王在會議室踢丁○○坐的椅子一
      下，丁○○在我那邊打了十多通電話，一直在想辦法，快十一點他們說要回辦
      公室去，丁○○在我那邊很安全等語（八十八年一月二十八日筆錄）。
（五）又證人宋定西於警訊中陳稱：八十八年一月八日有一名自稱王先生之男子自稱
      是綠生活雜誌社的人，持我所開出八十五年十月二十日到期，面額二十萬元之
      支票向我索債，我因見到該張支票，是我本人所開出無誤後，隨即與王先生談
      論如何償還，王先生本來是要我先湊出部分現款給他，但我當時無法湊錢，後
      來，在我的請求之下，分期償還，王先生也拿出空白本票，要我簽發從八十八
      年三月起至八月間分期兌現之本票，由王先生帶回，並將我開出去之支票還我
      。當時只發現王先生一個人進來我辦公室，其他人沒有看到，我因欠其他人債
      務，當時王先生前來索債，我也是以平常心處理，雙方既有共識償還，也無什
      麼害怕的等語（八十八年一月十四日警訊筆錄）。
（六）綜上，證人即被害人丁○○積欠被告債權人丙○○一千多萬元之債務，此經證
      人丁○○及被告丙○○供陳在卷，並有丁○○與丙○○於八十八年一月二十七
      日簽訂之協議書一份附卷可憑（本院卷第八十七頁）。又被告丙○○將其對丁○○之債權移轉於被告甲○○，並交付丁○○簽發之支票予甲○○，亦經被告
      丙○○、甲○○供述及證人丁○○證述如上，則被告甲○○持丁○○簽發之支
      票向債務人追索債務，尚屬權利行使之行為。而被告甲○○向丁○○追索債務
      ，是否有使用不法之手段，證人丁○○先於警訊中供稱被告甲○○、戊○○、
      辛○○及乙○○等四人恐嚇伊不去土城借錢，就要把伊帶去活埋，對其拳打腳
      踢等語，後於檢察官訊問時改供述上開被告四人僅踢其椅子，其是精神被壓迫
      ，沒有妨害自由等語。惟於本院審理時證稱：只有甲○○在伊辦公室，其他的
      人在外面，在外面的人有講欠債不還會如何、如何，甲○○沒有對伊講車禍、
      本人活埋之類的話，伊只覺得甲○○陌生人坐在伊辦公室就覺得很可怕，沒有
      強迫；被告四人沒有對伊講說要對伊不利，在雙方溝通過程中他們語言、動作
      在伊看來很可怕，可能是因為雙方的背景認知不同，伊當時精神確實受到很大
      的壓力，瀕臨崩潰，不單單是他們來要債的關係，也有經營事業失敗的壓力，
      讓伊感覺很害怕，他們都是陌生人，他們沒有強迫我簽委託書、讓渡書或預借
      現金，他們沒有強迫做這些事，不然會怎樣，這些都是伊自願去做，但也是很
      無奈，去民生東路跟敦化北路口花旗銀行預借現金是伊自願去的，在那邊預借
      五萬元，整件事情從頭至尾，雖然會害怕，覺得很無奈等語，是證人丁○○於
      警訊、檢察官訊問及本院審理時之供述前後並不一致。而證人即告訴人之指述
      ，無非使被告受刑事處分為目的，其指述難免故予誇大或渲染之可能，參以證
      人張坤山於警訊中及檢察官訊問時陳稱：甲○○等人很客氣，偶而激動的時候
      會對丁○○破口大罵或以腳踢丁○○所坐的椅子，沒有對伊有任何不利舉動，
      丙○○在現場沒有無任何暴力或言語恐嚇之舉動。被告甲○○僅在會議室踢丁○○坐的椅子一下，丁○○在我那邊打了十多通電話，一直在想辦法，快十一
      點他們說要回辦公室去，丁○○在我那邊很安全等語，證人宋定西亦證述：被
      告甲○○同意其分期償還沒有什麼好害怕的等語，益證證人丁○○於警訊及檢
      察官訊問時之指述是否可信，尚非無疑。而被告甲○○向證人丁○○催討債務
      ，與被告戊○○、辛○○及乙○○等人共同至證人丁○○公司處，以怒罵、請
      證人丁○○向他人借錢，哭、跪想辦法，或踢椅子，或跟隨丁○○四處籌錢，
      在辦公室外面談論社會上報導欠錢不還如何如何，丁○○受此壓力而自願帶同
      被告向他人借錢、以信用卡預借現金、以汽車作價六萬元，其餘簽發本票分期
      償還等等，其方式縱有不當，惟與刑法恐嚇取財罪、強制罪、妨害自由罪等罪
      之構成要件尚屬有間。
五、就右揭事實（二）部分：
（一）證人即被害人庚○○於本院審理時證稱：我有丁○○簽發的支票付買書的貨款
      ，金額大約有一、二百萬元。在二年前，日期忘記了，早上甲○○、戊○○到
      我的辦公室談，稱其為丁○○公司的業務員要來收貨款，要談丁○○和我們公
      司往來帳款的情形，我有向會計查資料，告訴甲○○，只有丁○○欠我們帳款
      ，我們沒有欠丁○○任何債務。因我手上有漢光公司簽發的支票十幾張，常常
      追討，要不到錢，所以，一併請甲○○處理，是我自願把支票交給甲○○，並
      寫委託書，因甲○○說不能空手去向漢光公司催討債務，甲○○、戊○○和我
      交談，並無強暴、脅迫或搶奪行為。我在警訊筆錄所講的話和警訊筆錄記載的
      內容不同，甲○○當時到公司是要找我先生，我先生不在，我說我是負責人，
      交談一開始甲○○找不到我先生，有點不悅，但沒有惡形惡狀，也沒有恐嚇的
      語氣或行為，只有在對帳過程，對債務有爭執，沒有拍桌子。不知警訊筆錄為
      何會如此做。支票是我自願拿給甲○○等語。
（二）證人即企鵝圖書公司會計己○○於本院審理時證稱：我記得有人來企鵝公司要
      找負責人，我就請庚○○與對方談，他們在會議室裡面談，不知道裡面情形，
      會議中庚○○有出來請我拿漢光支票給他，是我拿進去，進去時我看到庚○○
      很正常，沒有受脅迫或其他違反其意願之事，當天亦無聽到吵鬧的聲音，開完
      會後庚○○就送對方離開，經過我們辦公室時我有看見，庚○○就直接回她的
      辦公室，沒有告訴我有任何受脅迫的事，庚○○送對方至門口很正常，沒有受
      強迫的樣子，沒有印象發生什麼事等語（本院九十一年三月十五日筆錄）。
（三）綜上，證人庚○○於警訊中固指述：他們是八十八年一月七日上午九時至十時
      左右到過我公司，只有甲○○一人到我辦公室，其他並沒有進到公司。我告訴
      甲○○，我沒有欠綠生活雜誌社任何債務，他聽了很不高興，就拍桌子說有綠
      生活雜誌社負責人丁○○之委託書及支票，口氣很壞，後來，他看到我桌上有
      很多要結算的支票，他就強行取走其中漢光出版社的支票，計十一張，跟我說
      他有丁○○委託向漢光公司催討四十萬元之債務，他要一併處理，並逼我簽下
      委託書等語（八十八年一月十四日筆錄），惟此已為證人庚○○於本院審理時
      否認曾為如此之指述，而證人己○○亦證述其送支票進入會議室時，看到庚○○很正常，沒有受脅迫，當天亦未聽聞吵鬧聲，證人庚○○甚至送被告甲○○
      至門口，回辦公室亦未提及有受脅迫之情事，倘被告甲○○有搶奪支票十一紙
      及逼迫庚○○出具委託書之情事，則證人己○○應能聽聞爭吵聲，又證人庚○○被搶奪及逼迫簽發委託書後，豈有送被告甲○○至門口，及未告知會計己○○之理。再被告甲○○向證人庚○○取走支票十一紙後，並簽收據予庚○○以
      證明收到支票十一張及聯絡電話，此有收據影本一紙在卷可查（偵字第一七０
      二號第一三九頁），倘被告甲○○有搶奪支票之情事，則被告甲○○取走支票
      及逼迫庚○○簽發委託書即已足以達成向宋定西催討債務之目的，又何須簽發
      收據予庚○○，是證人庚○○於警訊中之指述，是否與事實相符，尚非無疑，
      應以證人庚○○於本院審理時之證述，較堪採信。
六、綜上所述，本件被告甲○○、戊○○、辛○○、乙○○及丙○○所為，尚與刑法
    恐嚇取財罪、強制罪、妨害自由之構成要件尚屬有間。此外，復查無其他積極證
    據足資證明被告等五人有何公訴人所指之犯行，既不能證明被告等五人犯罪，自
    均應為無罪之諭知。
據上論斷，應依刑事訴訟法第三百零一條第一項，判決如主文。
本案經檢察官張云綺到庭執行職務
中      華      民      國    九十一    年      四      月      八      日
                                      臺灣板橋地方法院刑事第二庭
                                          法    官  楊  晉  佳
右正本證明與原本無異。
如不服本判決，應於判決送達後十日內，向本院提出上訴狀。
                                          書 記 官  黃  介  南
中      華      民國    九十一    年      四      月     十六     日
